臺灣臺中地方法院民事判決
111年度訴字第774號
原      告  張亦幀  

訴訟代理人  洪家駿律師
複代理人    施竣凱律師
            吳秉翰律師 
被      告  許逸典  
上列被告因傷害案件（本院109年度訴字第2708號），原告提起
刑事附帶民事訴訟請求損害賠償（本院110年度附民字第615號）
，經本院刑事庭裁定移送前來，本院於民國111年10月6日言詞辯
論終結，判決如下：
    主    文
一、被告應給付原告新臺幣224萬8859元，及自民國110年7月1日
    起至清償日止，按週年利率百分之5計算之利息。
二、原告其餘之訴駁回。
三、訴訟費用由被告負擔2分之1，餘由原告負擔。
四、本判決原告勝訴部分於原告以新臺幣74萬9620元供擔保後，
    得假執行。但被告如以新臺幣224萬8859元為原告預供擔保
    ，得免為假執行。
五、原告其餘假執行之聲請駁回。
    事實及理由
一、原告主張：
　㈠原告向訴外人游庭甄承租門牌號碼臺中市○區○○街000巷00號
    房屋(下稱大全街房屋)，游庭甄委託訴外人即被告之母黃珍
    雲處理其出租大全街房屋之點交及押租金返還事宜。民國10
    8年10月7日19時許，被告及其配偶林鈺婷陪同黃珍雲前往大
    全街房屋，於黃珍雲與原告在屋內進行點交時，因原告返還
    之鑰匙數量與契約所載數目不符，黃珍雲便要求原告交出稍
    早已返還之押租金，原告不從，雙方因而發生爭執，黃珍雲
    遂大聲呼叫被告。被告聽聞後隨即進入屋內，其本應注意如
    與他人發生拉扯可能致他人跌倒受傷，且依當時之情況，並
    無不能注意之情事，竟疏未注意，為押租金而與原告發生拉
    扯，致原告於拉扯過程中跌倒在地（下稱系爭事故），而受
    有右肱骨遠端骨折術後合併橈神經功能損傷（下稱系爭傷勢
    ），且歷經手術及門診追蹤治療超過1年，原告右上肢功能
    恢復仍有缺失，而無復原可能性，已達嚴重減損一上肢功能
    之重傷害程度。
　㈡原告因系爭傷勢，支出醫療費用新臺幣（下同）22萬8492元
    、增加生活所必需之費用2271元、看護費用9600元，又原告
    平均月收入為3萬5000元，因系爭傷勢致8個月無法工作，工
    作薪資損失28萬元，且勞動能力因而減損受有182萬2334元
    之損害。此外，原告因系爭傷勢而精神痛苦，並請求100萬
    元之慰撫金。
  ㈢爰依侵權行為之法律關係提起本件訴訟，請求被告應予賠償
    原告上開損害及慰撫金等語，並聲明：⒈被告應給付原告334
    萬2697元，及自刑事附帶民事起訴狀繕本送達被告翌日起至
    清償日止，按週年利率百分之5計算之利息。⒉願供擔保，請
    准宣告假執行。
二、被告則以：
  ㈠被告對本院109年度訴字第2708號刑事判決認定之事實不爭執
    ，然系爭事故肇因於原告與黃珍雲間財物搶奪之事，因原告
    將押租金搶走，被告才會進入大全街房屋內，要將押租金拿
    回來，其出於正當防衛才會與原告發生拉扯。
  ㈡對原告主張之費用部分：
  ⒈醫療費用22萬8492元不爭執。
  ⒉增加生活所必需之費用2271元不爭執。
  ⒊對於原告有僱請4日看護之必要不爭執。
  ⒋無法工作損失：對於原告主張其因系爭傷勢致8個月無法工作
    ，其於系爭事故發生時每月收入3萬5000元均不爭執。
  ⒌對於原告受有勞動能力減損比例為百分之52.49、請求期間為
    8年均不爭執。
  ⒍精神慰撫金：原告請求顯屬過高。
　㈢並聲明：原告之訴駁回。
三、本院之認定：
  ㈠原告主張其向游庭甄承租大全街房屋，黃珍雲受游庭甄委託
    於108年10月7日19時許，前往大全街房屋處理房屋之點交及
    押租金返還事宜。黃珍雲與原告在大全街房屋內進行點交時
    ，因原告返還之鑰匙數量與契約所載數目不符，黃珍雲便要
    求原告交出稍早已返還之押租金，原告不從，雙方因而發生
    爭執，黃珍雲遂大聲呼叫在外等候之被告。被告聽聞後隨即
    進入屋內，其本應注意如與他人發生拉扯可能致他人跌倒受
    傷，且依當時之情況，並無不能注意之情事，竟疏未注意，
    為押租金而與原告發生拉扯（即系爭事故），致原告於拉扯
    過程中跌倒在地，而受有系爭傷勢，且歷經手術及門診追蹤
    治療超過1年，其右上肢功能恢復仍有缺失，而無復原可能
    性，已達嚴重減損一上肢功能之重傷害程度，為被告所不爭
    執，堪信為真實。
  ㈡被告固辯稱其係正當防衛而發生系爭事故致原告受有系爭傷
    勢，然其於警詢中供稱：我聽到黃珍雲大喊我的名字，我就
    衝進去，然後就看到黃珍雲和原告在廚房拉扯，她們都是站
    著，原告右手拿著裝著押租金的信封袋，不讓黃珍雲把信封
    袋拿回去，黃珍雲叫我幫她拿回來，我就直接從原告手中取
    回信封袋交給黃珍雲，並抓著原告的右手，阻止她再靠近黃
    珍雲，但原告仍用力掙扎且試圖搶回信封袋，後來我們跌倒
    並繼續拉扯，直到原告說她手斷掉，我就立刻放開她等語（
    見臺灣臺中地方檢察署108年度他字第9522號卷宗[下稱他卷
    ]第81頁），及偵查中供稱：我聽到黃珍雲大喊我的名字，
    並喊救命，我就衝進去，看到客廳沒人，我就往廚房方向跑
    ，我看到原告和黃珍雲在拉扯，黃珍雲要把押租金拿回來，
    但原告握在手上，堅持不肯，因黃珍雲年紀比原告大，她沒
    有體力，就叫我去把押租金拿回來的，因為押租金是黃珍雲
    先墊的，拉扯過程中，我有把押租金拿回來。拿回來之後，
    我把押租金交給黃珍雲，但原告又試圖搶回去，我為了阻擋
    她，又發生拉扯，後來我跟原告同時跌倒，跌倒後，原告說
    她手斷掉，我當時有拉著她的右手，所以應該是脫臼了等語
    （見他卷第108頁），綜合被告與原告系爭事故之肢體衝突
    過程，係被告先自原告手中奪過押租金而引起衝突，原告上
    前欲搶回押租金，被告為阻擋原告而與原告拉扯，拉扯過程
    中致原告受有系爭傷勢，則被告對於原告所受之傷害難辭其
    咎，被告所為與正當防衛之要件未合，其所辯洵非可採。
  ㈢原告所主張之各項費用：
  ⒈醫療費用、增加生活所必需之費用：原告請求醫療費用22萬8
    492元、增加生活所必需之費用2271元，為被告所不爭執，
    此部分之請求，當屬有理。
  ⒉看護費用：原告請求看護費用4日，共計9600元，有收據2紙
    附卷可考（見附民卷第69頁），且被告對於原告有專人看護
    必要之期間為4日乙節不爭執，是原告此部分請求堪認可採
    。
  ⒊無法工作損失：原告主張其因系爭傷勢致8個月無法工作，其
    於系爭事故發生時每月收入3萬5000元等節，均為被告所不
    爭執（見本院卷第38、76頁），是原告受有不能工作之損失
    應為28萬元（計算式：35000*8＝280000），原告此部分請求
    自屬可取。
  ⒋減少勞動能力之損害：
　⑴所謂勞動能力，亦即工作能力，倘被害人受侵害前之工作內
    容，恆須借助於身體四肢之活動，如出外拜訪客戶、洽商等
    ，始能完成其工作，則判斷其受侵害後之勞動能力是否減損
    時，自應參酌其受侵害前之身體健康狀態、工作內容，以估
    定其勞動能力是否有所減少（最高法院104年度台上字第318
    號判決意旨可參）。且其金額應就被害人受侵害前之身體健
    康狀態、教育程度、專門技能、社會經驗等方面酌定之，不
    能以一時一地之工作收入為準（最高法院63年度台上字第13
    94號判決意旨可參）。
  ⑵原告請求自109年7月13日至法定退休年齡屆至之日即117年8
    月4日止，請求8年之勞動能力減損損害。經本院送請中山醫
    學大學附設醫院鑑定，該院依原告之基本資料、病程之發展
    經過、主訴及診斷、身體檢查及檢查結果，認定原告因系爭
    事故所受系爭傷勢，而喪失或減少勞動能力程度之比例為百
    分之52.94，有該院111年9月6日中山醫大附醫法務字第1110
    008977號函暨函附鑑定報告附卷可證（見本院卷第59至63頁
    ），則原告主張勞動能力減損百分之60，應屬無據。
  ⑶又原告為52年8月4日出生，至65歲年滿退休日為117年8月4日
    ，扣除前述原告已請求因傷不能工作之薪資損失期間8個月
    後，原告自109年7月13日至117年8月4日請求減損勞動能力
    損失之期間8年，即屬有據。再以前述原告每月薪資3萬5000
    元計算，原告每年減損勞動能力之損失應為22萬2348元(計
    算式：3萬5000元×12×52.94％＝22萬2348元)，依霍夫曼式計
    算法扣除中間利息（首期給付不扣除中間利息），原告得請
    求一次給付之減損勞動能力損失為152萬8496元【計算式為
    ：222348×6.00000000=0000000.00000000。其中6.00000000
    為年別單利5％第8年霍夫曼累計係數。元以下四捨五入】，
    逾此數額之請求，不應准許。
　⒌精神慰撫金：
  ⑴按慰藉金之賠償須以人格權遭遇侵害，使精神上受有痛苦為
    必要，其核給之標準固與財產上損害之計算不同，然非不可
    斟酌雙方身分資力與加害程度，及其他各種情形核定相當之
    數額（最高法院51年度台上字第223號判決意旨參照）。
  ⑵查原告因被告過失侵權行為致受有傷害，於108年10月8日至
    同年月13日住院5日，於109年2月12日至同年月15日再次住
    院3日，生活需專人照顧2個月，有中國醫藥大學附設醫院診
    斷證明書可查（見附民卷第16頁），勞動能力減損百分之52
    .94，已如前述，可彰原告精神上應受有相當之痛苦。經衡
    酌兩造之經濟狀況，並審酌被告自陳學歷為高中畢業、從事
    商場保全、已婚、需扶養2名未成年子女及配偶（見本院卷
    第78頁），原告為高職畢業、從事托嬰工作（見臺灣臺中地
    方檢察署108年度偵字第33371號卷第73頁、附民卷第71至79
    頁），及系爭事故發生情節與原告受傷復原情形、所受痛苦
    等一切情狀，認原告請求賠償非財產上損害，以20萬元為適
    當；逾此部分之請求，尚非可採。
  ⒍綜上，原告得請求之損害賠償金額為224萬8859元（計算式：
    228492+2271+9600+280000+0000000+200000＝0000000）。　
    　
  ㈣末按給付無確定期限者，債務人於債權人得請求給付時，經
    其催告而未為給付，自受催告時起，負遲延責任。其經債權
    人起訴而送達訴狀，與催告有同一之效力；遲延之債務，以
    支付金錢為標的者，債權人得請求依法定利率計算之遲延利
    息；應付利息之債務，其利率未經約定，亦無法律可據者，
    週年利率為百分之5，此觀民法第229條第2項、第233條第1 
    項前段、第203條規定可明。本件原告對被告之損害賠償債
    權，核屬無確定期限之給付，原告請求自刑事附帶民事起訴
    狀繕本送達翌日（即110年7月1日，見附民卷第89頁）起至
    清償日止，按週年利率百分之5計算之利息，與上開規定核
    無不合，應予准許。
四、綜上所述，原告依侵權行為法律關係，請求被告給付224萬8
    859元，及110年7月1日起至清償日止，按週年利率百分之5
    計算之利息部分，為有理由，應予准許；逾該範圍之請求，
    則無理由，應予駁回。　
五、原告陳明願供擔保，聲請宣告假執行，關於原告勝訴部分，
    與民事訴訟法第390條第2項規定並無不合，爰酌定相當之擔
    保金額，予以准許，併本於衡平之原則，依民事訴訟法第39
    2條第2項規定，職權宣告被告得預供擔保而免為假執行。至
    原告敗訴部分，其假執行之聲請，因訴之駁回而失所依附，
    應予駁回。
六、訴訟費用負擔依據：民事訴訟法第79條。
中　　華　　民　　國　　111 　年　　11　　月　　17　　日
                  民事第二庭    法  官  吳怡嫺
正本係照原本作成。
如對本判決上訴，須於判決送達後20日內向本院提出上訴狀。如
委任律師提起上訴者，應一併繳納上訴審裁判費。
中　　華　　民　　國　　111 　年　　11　　月　　17　　日
                                書記官  林佩倫